臺灣彰化地方法院刑事判決　　　　　　　　　　　　　九十年度易字第一八二九號
　　公　訴　人　臺灣彰化地方法院檢察署檢察官
　　被　　　告　甲○○
　　被　　　告　乙○○
右列被告因詐欺案件，經檢察官提起公訴（九十年度偵字第七八七一號），本院判決
如左：
    主  文
甲○○、乙○○均無罪。
    理  由
一、公訴意旨略以：被告甲○○、乙○○夫妻係明輝電氣行之負責人，明知渠等已陷
    於無清償能力之嚴重狀態，竟共同基於意圖為自己不法之所有之概括犯意，由乙○○於民國八十八年間，透過不知情之丁○○，連續佯向戊○○借貸多筆款項，
    前後共計新台幣（下同）二百一十五萬一千元，並分別交付如附表之票據以取信
    於戊○○，使戊○○不疑有他，而如數貸予。詎戊○○到期提示支票付款，竟均
    以拒絕往來戶為由遭到退票，經再三向甲○○、乙○○催討，渠等亦遲不清償，
    戊○○至此方知受騙。案經戊○○提起告訴，因認被告所為，係犯刑法第三百三
    十九條第一項詐欺罪嫌云云。
二、按犯罪事實應依證據認定之，無證據不得推定其犯罪事實。又不能證明被告犯罪
    者，應諭知無罪之判決，刑事訴訟法第一百五十四條、第三百零一條第一項前段
    分別定有明文。再按，刑法第三百三十九條第一項之詐欺罪，必須行為人自始基
    於不法所有之意圖，以詐術使人交付財物，始能構成，所謂以詐術使人交付，必
    須被詐欺人因其詐術而陷於錯誤，若其所用方法，不能認為詐術，亦不致使人陷
    於錯誤，即不構成該罪，最高法院四十六年臺上字第二六０號著有判例。
三、訊之被告甲○○、乙○○，固坦承渠等係明輝電氣行之負責人，且透過第三人丁○○向告訴人戊○○借款二百一十五萬一千元，如附表之票據係渠等所簽發交付
    予告訴人無訛，因生意不佳致上開票據均無法兌現，惟矢口否認有前揭之詐欺犯
    行，辯稱：與告訴人自八十三、四年間即開始有金錢往來，係透過丁○○向告訴
    人借款，剛開始都是丁○○取得現金後交付被告，直至八十八年間才去告訴人店
    裡取款，之前每筆借款都有依照票據發票日期兌現，迄三、四年前因財務狀況不
    佳，始另簽發票據以換回舊票據，如附表所示之票據，即係被告向告訴人借得票
    面之票款，用以支付之前所簽發未能兌現之同額票據，且簽發時為發票日前二、
    三個月，簽發支票時不知被拒絕往來，又被告與告訴人於九十年三月間已達成和
    解，陸續清償十五萬元等語。經查：告訴人自承如附表之票據「不是以票換票，
    而係支票到期（屆發票日期）才拿錢到銀行兌現，乙○○才拿另外一張支票來給
    我，我就先將不足金額給他到銀行去兌現」、「編號一的本票是之前丁○○代被
    告向我調現之支票（該張支票是丁○○向他朋友借的），屆期無法兌現，才開這
    張本票來擔保，其餘編號二到十一的支票，都是被告開自己的票向我調現，不是
    以票換票，利息是十萬元每日八十元」、「最後一筆借款大約在八十八年四月間
    ，當時因為丁○○說他朋友要做生意用，他有說乙○○要借款，八十四年開始借
    的時候，拿到被告的票，都有依照時間兌現，在八十八年初才沒有兌現，如附表
    所示票據，是被告簽發向我借同額票款，用以支付之前所簽發的票據，使其兌現
    。」等語（分見本院九十一年一月二十四日、同年七月十八日、同年八月二十七
    日訊問筆錄），是告訴人與被告間之借款緣由，應回溯至八十四年間，而非八十
    八年間；再被告辯稱與告訴人自八十三、四年間即開始有金錢往來，係透過丁○○向告訴人借款，剛開始都是丁○○取得現金後交付被告，直至八十八年間才去
    告訴人店裡取款，之前每筆借款都有依照票據發票日期兌現，迄三、四年前因財
    務狀況不佳，始另簽發票據以換回舊票據，如附表所示之票據，即係被告向告訴
    人借得票面之票款，用以支付之前所簽發未能兌現之同額票據等語，經對照告訴
    人前開所言，可知雙方自八十四年間借款伊始，被告簽發之票據原均有兌現，嗣
    無法兌現後，被告始另簽發票據向告訴人取得同額票款，換言之，被告於八十八
    年之前向告訴人之借款，自渠等財務狀況不佳後，即未清償，被告簽發票據，僅
    係為延長償還期限，並無另取得新借款。是如附表所示之票據，告訴人於收受之
    時，已知被告財務狀況已然不佳，該等票據顯非供清償之用，應係作為被告債務
    之擔保，準此，縱然將附表所示票據發票日往前回溯三個月，被告於簽發編號二
    至編號五、編號七、編號八、編號十、編號十一之支票時，已成為票據之拒絕往
    來戶，該等票據並無兌現之可能，另其餘之本票或支票，被告簽發時亦處於財務
    困難之際，難期渠等可於到期日或發票日時如數兌現，惟如前述，此等情狀既為
    告訴人所明知，猶予收受，並另提供同額票款以供之前票據兌現之用，被告自無
    施用詐術可言，嗣被告縱無法清償，亦與詐欺之要件不符，雙方應屬民事債務糾
    葛，告訴人應另循民事途徑解決。此外，復查無其他積極事證足資證明被告有何
    詐欺犯行，其犯罪尚屬不能證明，自應為無罪之諭知。
據上論斷，應依刑事訴訟法第三百零一條第一項，判決如主文。
本案經檢察官丙○○到庭執行職務
中      華      民      國      九十一      年      九    月    二十四  日
                                臺灣彰化地方法院刑事第二庭
                                    法      官  王  義  閔
右正本證明與原本無異。
如不服本判決，應於判決送達後十日內，向本院提出上訴狀( 須附繕本 )。
                                    法院書記官  詹  國  立
中      華      民      國      九十一      年      九    月    二十五  日
